【裁判字號】    98,易,281
【裁判日期】    990504
【裁判案由】    詐欺
【裁判全文】
臺灣高雄地方法院刑事判決               98年度易字第281號
公  訴  人  臺灣高雄地方法院檢察署檢察官
被      告  甲○○
選任辯護人  顏宏斌律師
上列被告因詐欺案件，經檢察官提起公訴（97年度偵續字第37號
），本院判決如下：
    主  文
甲○○意圖為第三人不法之所有，以詐術使人將本人之物交付，
處有期徒刑貳年。
    事  實
一、甲○○係設在高雄縣大寮鄉○○路51之13號「兆彬企業有限
    公司」（下稱兆彬公司）之負責人，於民國95年7 月間明知
    兆彬公司財物狀況惡劣，已無清償之能力，竟基於意圖為第
    三人（兆彬公司）不法所有之詐欺犯意，接續於95年7 月3
    日、4 日、6 日、7 日、11日、12日、14日、18日、19日、
    20日（即後開退票當日），仍密集以兆彬公司名義簽發之支
    票向「凱景實業股份有限公司」（下稱凱景公司）大量訂購
    總價高達新臺幣（下同）13,711,121元之鋼鐵材料，致凱景
    公司因陷於錯誤而配合交貨，甲○○得手後則隨即將取得之
    鋼材變賣脫手，嗣凱景公司於同年7 月20日持兆彬公司先前
    簽發供給付同年5 月份貨款1,580,000 元之支票向銀行提示
    而經以存款不足為由退票後，始查悉上情。
二、案經凱景實業股份有限公司訴由臺灣高雄地方法院檢察署檢
    察官偵查起訴。
    理  由
壹、證據能力部分：
    按被告以外之人於審判外之陳述，雖不符刑事訴訟法第159
    條之1 至之4 之規定，然經當事人於審判程序同意作為證據
    ，法院審酌該言詞陳述或書面陳述作成時之情況，認為適當
    者，亦得為證據，刑事訴訟法第159 條之5 第1 項定有明文
    。本判決後開引用具有傳聞證據性質之證據資料，已經檢察
    官、被告及辯護人於審理期日同意為證據使用，是其縱無刑
    事訴訟法第159 條之1 至第159 條之4 或其他傳聞法則例外
    之情形，亦經本院審酌該證據作成之情況，既無違法取得情
    事，復無證明力明顯過低等情形，以得供做法院判斷事實之
    依據為適當，認為均有證據能力，得為證據。
貳、實體部分：
一、訊據被告甲○○於本院審理時，矢口否認有公訴意旨指訴之
    詐欺犯行，辯稱：伊公司自93年7 月間起與告訴人間即有生
    意往來，持續均有訂貨，本件因突然遭銀行抽銀根致周轉失
    靈而無法清償，並非詐欺云云。惟查：
  (一)本件被告甲○○為兆彬公司之負責人，於前揭時地密集以兆
    彬公司支票向告訴人凱景公司訂購鋼鐵材料並隨即變賣，其
    以兆彬公司名義簽發供給付貨款之票據，並自95年7 月20日
    ，即稍早供支付該公司5 月份貨款票據屆期之日起大量退票
    之事實，業據被告甲○○於本院審理時自承在卷，並經證人
    即告訴代理人即凱景公司主管蔡蓉意於警詢及偵查中證述綦
    詳，復有第二類票據信用資料查覆單（95年度他字第7658案
    卷〔下稱偵卷(一)〕第3 頁至第5 頁) 、支票暨退票理由單（
    偵卷(一)第85頁至第88頁）、凱景公司出貨單33張（偵卷(一)第
    6 頁至第38頁）在卷可稽，此部分事實，堪信為真。
  (二)被告甲○○於警詢、偵查中及本院審理時，對其開始大量跳
    票前仍密集向告訴人大量訂購鋼材並隨即出售之事實，雖一
    概推稱係因銀行及民間金主突然抽銀根，伊於95年7 月間尚
    不知公司清償能力已有問題（96年度偵字第27805 號案卷〔
    下稱偵卷(二)〕第8 頁）云云，然姑不論此說與其在98年5 月
    7 日本院審理時所稱：兆彬公司本身長期虧損，尚有很多債
    權人（本院98年度易字第281 號案卷〔下稱本院卷(二)〕第36
    頁）；當時已有：(1)部分為廠商倒帳，(2)兆彬公司本身投資
    中國大陸也血本無歸，(3)經營事業本身虧損，(4)期貨部分亦
    虧損很大（本院卷(二)第13頁）等語，所舉均非一日之寒所能
    造成之情形，已然有異；茲被告甲○○及其公司在本件事發
    前已因財務狀況惡化，除95年2 月間即向其公公告貸350 萬
    元，並自稱陸續向其母親借款200 萬元，嗣並均以其所有而
    仍有高額貸款之房屋抵債等情，既經被告於偵查中自承在卷
    （97年度偵續字第37號案卷〔下稱偵卷(三)〕第105 頁、第10
    6 頁、第107 頁），並經證人即被告之夫曾信閔於偵查中結
    證明確（偵卷(三)第105 頁），復有土地登記申請書、契約書
    、異動清冊、登記謄本（偵卷(三)第57頁至第70頁、第71頁至
    第80頁、第87頁至第93頁）附卷可參，足徵被告及其公司財
    務在本件案發前已出現明顯危機，難以循一般正常商業融資
    管道支應，乃須四處伸手向家中尊長告貸應急。就此，被告
    甲○○慧於偵查中雖辯稱：伊亦有向銀行調度，但因銀行還
    要審核，有條件，所以跟公公及母親借比較快云云（偵卷(三)
    第108 頁），然此除適足以證明其在案發前數月間確有急迫
    之財務需要，茲兆彬公司既非新設，依被告甲○○於警詢中
    尚且自稱自88年間營業以來，信用一直很好（偵卷(一)第56
    頁）云云，與金融機關之徵信周轉往來自非偶然，苟非財務
    狀況及信用發生重大異常，依常情自無所謂因銀行尚要審查
    為由即捨而向家中老者開口之急迫需要，是其前開辯稱於95
    年7 月向告訴人進貨時，尚不知公司清償能力有異云云，要
    與事實不符，不足採信。
  (三)茲依被告及其公司之營業狀況、於95年5 月間之進貨情形，
    對告訴人凱景公司之貨款票據債務亦不過150 餘萬元，乃其
    在區區2 月內，於95年7 月間即上開5 月間貨款支票屆期在
    即之際，竟於短短10餘日內（7 月3 日至20日），突然密集
    向告訴人凱景公司大量進貨近10倍之量（1,370 餘萬元），
    尤有甚者，僅7 月18日、19日即迫近前開跳票前兩個單日即
    依序進貨3 次、6 次，所進鋼材總重各達16.994公噸、235.
    310 公噸（詳偵卷(一)第29頁至第37頁出貨單），而單就7 月
    19日6 筆進貨紀錄其中4 張出貨單有銷售金額記載者，合計
    金額即達180 餘萬元（詳偵卷(一)第33頁、第35頁、第36頁、
    第37頁），已遠高於上開5 月份貨款金額，數量之多，顯有
    異常；及至7 月20日即前開5 月份貨款支票屆期當日，猶把
    握機會再進貨28.660公噸（偵卷(一)第38頁出貨單），並旋即
    將所進鋼材出清一空，行徑可議。
  (四)衡情，苟被告甲○○於前揭時間果有不得已情事，其縱採以
    債養債方式暫度難關，亦僅須前述數日內進貨轉手售得金額
    約1 成之款項，即足堪支應上開5 月份對告訴人進貨之票款
    債務，乃其不僅未予處理，猶迅即將密集購得之鋼材全部出
    清變賣，致告訴人求償無門，對於售得價款1 千餘萬元之流
    向，復時而推稱：係用以軋之前所開的票及「清償銀行貸款
    」（偵卷(一)第91頁）云云；時又改稱：有些進去銀行，有些
    拿去「民間借款」沖應付票據部分（偵卷(二)卷第7 頁）云云
    ；甚或推稱：就把錢軋進銀行「付給廠商」（偵卷(三)第13頁
    ）云云，反覆不一，然就具體情節如何，嗣經告訴人於95年
    間提出告訴後，歷經偵查、審判迄今已逾三年，幾經曉諭，
    並多次允諾於相當期間提出或聲請調查證據，終未就其所稱
    導致財務狀況驟變之原因或所得款項流向等相關具體情節作
    何說明，遑論指出任何可資調查之事證可圓其說，是被告甲
    ○○前開所辯，除與一般事理大相逕庭，猶全無證據可資為
    證，顯不可採，其前揭時間明知縱令就95年5 月份貨款亦已
    經無支付能力之情形下，猶利用7 月20日跳票事發前，密集
    大量進貨，向告訴人詐得大批鋼材後，旋即變賣一空之犯行
    ，堪予認定。本件被告犯罪事證已臻明確，應依法論科。
二、核被告甲○○所為，係犯刑法第339 條第1 項詐欺取財罪。
    按刑法上之接續犯，係指以單一行為，經數個階段，持續侵
    害同一法益而言。亦即行為人之數行為於同時同地或密切接
    近之時地實施，侵害同一之法益，各行為之獨立性極為薄弱
    ，依一般社會健全觀念，在時間差距上，難以強行分開，在
    刑法評價上，以視為數個舉動之接續施行，合為包括之一行
    為予以評價，較為合理始足當之，為實質上一罪（最高法院
    99年度臺上字第422 號判決參照）。被告甲○○前揭時地自
    95年7 月3 日起，趕在同月20日跳票前，多次以相同手法向
    告訴人詐欺騙取鋼材，其時間、空間密接，侵害同一法益，
    各行為之獨立性薄弱，客觀上難以割裂，應成立接續犯而論
    以1 罪。
三、爰審酌被告甲○○之年齡、品行、智識能力、犯罪情狀、手
    段、犯罪所生之損害，其為57年5 月22日出生、受有大學畢
    業教育程度、業商之人，有警詢年籍資料附卷可參，並據其
    在本院審理時自陳在卷，本件犯罪時年38歲，正值青壯，前
    無因犯罪經法院判刑確定之紀錄，有臺灣高等法院被告前案
    紀錄表及臺灣高雄地方法院檢察署刑案資料查註紀錄表各1
    份在卷可按，素行尚可，明知公司經營不善，已無能力支付
    貨款而仍大量密集訂貨，選擇有數年合作往來關係之廠商為
    詐騙對象，對於交易安全、社會人際信賴關係所生危害之程
    度，犯罪詐得財物並旋即變賣脫手，致告訴人驚覺受害後，
    求償無門，受損害金額甚高，及其犯罪迄今已逾3 年仍遲未
    與告訴人協商和解以填補行為所生損害之犯罪後態度等一切
    情狀，量處如主文所示之刑。
據上論斷，應依刑事訴訟法第299 條第1 項前段，刑法第339 條
第1 項，刑法施行法第1 條之1 ，判決如主文。
本案經檢察官李茂增到庭執行職務
中    華    民    國    99    年    5     月    4     日
            刑事第十九庭  審判長  法  官  陳志銘
                                  法  官  吳芝瑛
                                  法  官  陳松檀
上正本證明與原本無異。
如不服本判決應於收受本判決送達後10日內向本院提出上訴書狀
，其未敘述上訴理由者，並得於提起上訴後10日內向本院補提理
由書狀（均須按他造當事人之人數附繕本）「切勿逕送上級法院
」
                                  書記官  彭帥雄
中    華    民    國    99    年    5     月    4     日
附錄本判決論罪之法條：
刑法第339條第1項
意圖為自己或他人不法之所有，以詐術使人將本人或第三人之物
交付者，處五年以下有期徒刑、拘役或科或併科一千元以下罰金
。

司法院資訊處製作；財團法人民間司法改革基金會備份。
